【裁判字號】    89,訴,2546
【裁判日期】    900103
【裁判案由】    偽造文書等
【裁判全文】
台灣台中地方法院刑事判決                        八十九年度訴字第二五四六號
    公  訴  人  台灣台中地方法院檢察署檢察官
    被      告  丙○○
右列被告因詐欺等案件，經檢察官提起公訴（八十九年度偵字第六五五九號），本院
判決如左：
    主  文
丙○○共同意圖為自己不法之所有，以詐術使人將本人之物交付，處有期徒刑壹年陸
月，緩刑伍年。如附表所示之物，均沒收。
    事  實
一、丙○○與自稱「張先生」之不詳姓名年籍之成年男子，共同基於意圖為自己不法
    所有之犯意聯絡，由「張先生」先在台中市○○路○段干城停車場二樓查得不知
    情之張劉珍所有而由其配偶乙○○以月租方式停於該處之車牌號碼Ｒ九─０九六
    六號賓士自用小客車後，再偽造前開自用小客車之行車執照一枚及製造根本無法
    開啟該車車門之鑰匙一支備用後，「張先生」即在聯合報分類廣告上刊登之「雙
    Ｂ九八、九九年五十萬內，聯絡電話０九二０─六０五六一七號」之汽車銷售廣
    告，以此不實之汽車買賣廣告為餌，佯稱出售雙Ｂ轎車，以詐取不知情之買主繳
    交訂金後，再伺機離去而訛詐買主。八十八年十一月十七日，適有甲○○撥打前
    開電話表示欲買車，丙○○乃於同日下午一時許，持前開偽造之行車執照影本及
    鑰匙一支在干城車站停車場與「張先生」會合後，即陪同甲○○看車，甲○○表
    示須打開車門查看車內狀況，「張先生」則諉稱鑰匙未在伊身上，並將甲○○帶
    至一樓樓梯口處，丙○○即出示前開偽造之行車執照予甲○○觀看而行使之，以
    取信於甲○○，並表示車價僅須新台幣（下同）二十五萬元，致甲○○陷於錯誤
    而交付十萬元訂金予「張先生」，「張先生」得手後即借故回「公司」而離去，
    丙○○即將前開鑰匙交予甲○○，嗣因該鑰匙無法開啟車門即報警處理始查知上
    情。
二、案經台中市警察局第三分局報請台灣台中地方法院檢察署檢察官偵查起訴。
    理  由
一、訊據被告丙○○固坦承有於右揭時地與「張先生」共同至干城停車場與告訴人甲○○會合看車及告訴人甲○○有交付十萬元予「張先生」，伊亦有交付前開行車
    執照及鑰匙予甲○○等情不諱，惟矢口否認有何詐欺之犯行，辯稱略以：伊是八
    十八年十一月看廣告去應徵而受僱於「張先生」，負責帶客人到監理所幫客戶辦
    過戶，但伊不知道「張先生」姓名、住處及聯絡方式，都是「張先生」主動與伊
    聯絡，伊應徵地點是在泡沫紅茶店，不知道公司名稱，伊未曾到過公司，伊有與
    「張先生」到干城停車場與客戶看過三次，但都沒買成，這件是第四次，「張先
    生」事先沒說車價是多少，伊有拿行車執照及鑰匙給甲○○看，甲○○把十萬元
    交給「張先生」之後，「張先生」拿到錢就說要先回公司，伊以前有懷疑過「張
    先生」，但因之前都沒有事，伊才繼續做，伊底薪二萬多元，每賣一輛車再依車
    價抽二至三成，伊只是受僱於「張先生」，並無詐欺之意云云。惟查被告丙○○
    係與「張先生」共同至干城停車場與告訴人甲○○會合看車，且將其持有之前開
    偽造之行車執照及鑰匙等情，迭據告訴人甲○○於警訊、檢察官偵查中及本院審
    理時到庭指述甚詳，被告丙○○對此亦不否認，復有扣案之偽造行車執照影本、
    真正行車執照影本、聯合報分類廣告、立體停車場月租停車費、車籍作業系統查
    詢認可資料各一紙及鑰匙一支等足資佐證，而前開賓士車為案外人張劉珍所有而
    由其配偶乙○○使用後以月租方式停放於干城停車場等情，亦據証人乙○○於警
    訊、檢察官偵查中及本院審理時到庭結證屬實，是被告丙○○與「張先生」顯係
    利用他人停放該處之賓士車為餌，向欲購買同型車之人詐取財物甚明。次查被告
    丙○○係高職畢業，並非毫無知識之人，對於應徵工作上班等情事並非毫無經驗
    ，是其辯稱「張先生」係在泡沫紅茶店應徵伊，伊不知「張先生」姓名及如何聯
    絡，平常都在家等電話云云，顯與常情不符，蓋茍被告不知如何與「張先生」聯
    絡，亦不知「上班」處所，則其如何領取薪水及前述二至三成之賣車獎金？況被
    告丙○○自承「張先生」均係打伊手機與伊聯絡，則「張先生」之聯絡電話號碼
    應為被告所知悉已為灼然，是被告丙○○與「張先生」有犯意聯絡及行為分擔當
    屬無疑。末查被告丙○○於警訊及本院審理時均自承伊亦有懷疑過「張先生」及
    「張先生」交代伊與客戶在一起時須注意四周有否陌生人，如果有陌生人就先行
    離開迴避或走遠一點，陌生人如果離開視線就開始再與客戶繼續談生意等語，益
    徵被告對於其所從事之工作顯係以不正當方式詐取購車人款項工作一情，當已知
    之甚詳，況被告所持有並交付予告訴人甲○○之前開行車執照影本所載字體，以
    肉眼觀之即可看出係與正常之行車執照有相當大之差異而屬偽造無疑，（見八十
    九年度偵字第六五五九號卷第四十三頁），且被告持有之行車執照係屬影本，則
    其如何協同告訴人前往監理所辦理過戶手續？再者，被告丙○○於警訊中供稱告
    訴人甲○○發現鑰匙打不開車子後，伊打0000000000號予「張先生」
    ，然其使用之0000000000門號手機之通聯紀錄中竟查無000000
    0000號，此有和信電訊股份有限公司函所附之通聯紀錄在卷可參，是被告丙○○顯係有意隱瞞「張先生」之身份，足徵其與「張先生」顯係共同謀議以他人
    賓士車為餌向不特定人詐取財物甚明。又前開刊登於報紙廣告之電話號及出現於
    通聯紀錄上部分電話號碼，均係利用他人遺失之證件所申請，亦據證人陳茂益、
    韓斯麗等人於偵查中證述在卷，足見被告與「張先生」早有以此詐取他人財物之
    不法所有意圖。又將偽造之文書複印或影印，其與抄寫或打字不同，其於吾人實
    際生活上，在某一範圍內可替代原本使用而具有與原本相同之信用性，故在一般
    情況下可與原本通用，應認其為與原本作成名義人直接所表示意思之文書無異，
    自非不得為犯刑法上偽造證書罪之客體，此有最高法院七十五年度台上字第五四
    九八號判例可資參照，是本件雖無證據證明被告丙○○有共同參與偽造該行車執
    照，惟其既確有行使該偽造之行車執照影本之事實，依前開最高法院判例意旨，
    仍無解於被告行使偽造特種文書之犯行。綜上所述，被告前開所辯均與常情及事
    實不符，要屬卸責之詞，不足採信，本件事證明確，被告犯行洵堪認定。
二、核被告丙○○所為係犯刑法第三百三十九條第一項之詐欺取財及同法第二百十六
    條、第二百十二條之行使偽造特許證罪。又被告所犯前開二罪間，有方法結果之
    牽連關係，應依刑法第五十五條後段之規定，從一重之詐欺取財罪罪處斷。又被
    告與「張先生」之間，有犯意之聯絡及行為之分擔，應論以共同正犯。爰審酌被
    告犯罪之動機、目的、手段、以此不正方法詐取他人財物對社會所生損害及不願
    供「張先生」之真實姓名或聯絡方式且否認犯行及與被害人達成和解（賠償七萬
    元，有和解書可參）之犯罪後態度等一切情狀，量處如主文所示之刑，以示懲儆
    。又被告未曾受有期徒刑以上刑之宣告，有台灣高等法院被告全國前案紀錄表、
    台灣台中地方法院檢察署刑案資料查註紀錄表各一份在卷可按，被告因一時失慮
    始觸犯刑章，且已與告訴人達成和解，經此偵審教訓，當知警惕信無再犯之虞，
    本院綜核各情，認前開對被告所宣告之刑，以暫不執行為適當，併予宣告緩刑五
    年，以啟自新。又扣案之偽造行車執照影本一紙及鑰匙一支為共犯「張先生」所
    有，並供本件犯罪所用之物，應依刑法第三十八條第一項第二款宣告沒收。
據上論斷，應依刑事訴訟法第二百九十九條第一項前段、刑法第三百三十九條第一項
、第二百十二條、第二百十六條、第二十八條、第五十五條、第七十四條第一款、第
三十八條第一項第二款、罰金罰鍰提高標準條例第一條前段，判決如主文。
中      華      民    國    九十    年        一      月        三      日
                                  台灣台中地方法院刑事第六庭
                                      法  官    簡  賢  坤
右正本證明與原本無異。
如不服本判決，應於判決送達後十日內向本院提出上訴狀，上訴於臺灣高等法院臺中
分院( 須附繕本 )。
                                      書記官
中      華      民    國    九十    年        一      月        五      日
附錄本案論罪科刑法條全文：
刑法第三百三十九條第一項
意圖為自己或第三人不法之所有，以詐術使人將本人或第三人之物交付者，處五年以
下有期徒刑、拘役、或科或併科一千元以下罰金。
刑法第二百十二條：
偽造、變造護照、旅券、免許證、特許證及關於品行、能力服務或其他相
類之證書、介紹書，足以生損害於公眾或他人者，處一年以下有期徒刑、
拘役或三百元以下罰金。
刑法第二百十六條：
行使第二百十條至第二百十五條之文書者，依偽造、變造文書或登載不實
事項或使登載不實事項之規定處斷。
附表
一、偽造行車執照影本壹張。
二、鑰匙壹支。


司法院資訊處製作；財團法人民間司法改革基金會備份。
